最　高　行　政　法　院　裁　定
110年度年抗字第1號
抗　告　人　張淑梨等128人（詳原裁定附表）       
共      同
訴訟代理人  蘇奕全  律師
上列抗告人因與相對人國防部等間有關年金改革事務事件，對於
中華民國110年2月19日臺北高等行政法院107年度年訴字第47號
裁定，提起抗告，本院裁定如下︰
　　主  文
抗告駁回。
抗告訴訟費用由抗告人負擔。
　　理  由
一、按抗告法院認抗告為不合法或無理由者，應為駁回抗告之裁
    定。
二、緣原審原告謝雙璟等51人因不服嘉義市政府、教育部、國防
    部空軍司令部及國防部所為重新審定退休所得處分，乃以上
    開4機關為被告，循序於民國107年11月13日向原審法院提起
    行政訴訟，並於107年11月14日及22日具狀追加羅國楨、楊
    為平、鄧先揮、王純珷、姜博軒、彭嘉肇6人為原審原告【
    以上57人所提行政訴訟，下稱原訴，其中以原處分機關嘉義
    市政府為被告部分，由原審法院以107年度年訴字第47號裁
    定移送高雄高等行政法院，其餘部分（即以教育部、國防部
    空軍司令部及國防部為被告部分）由原審法院另以107年度
    年訴字第47號判決駁回】。原審法院就原訴部分已於107年1
    1月27日將上開起訴狀及追加書狀分別函送教育部、國防部
    空軍司令部及國防部，並經上開機關於107年11月28日、12
    月6日、11月28日各自收受在案。嗣原訴案件之訴狀送達後
    ，本件抗告人張淑梨等128人陸續於107年12月17日、12月25
    日、108年1月2日、1月8日、2月12日、2月13日、2月16日、
    2月18日、2月27日、3月6日、3月20日提具書狀，表明不服
    如原裁定附表所示之訴願決定及復審決定，依行政訴訟法第
    111條規定請求在原訴案件中追加為該原訴案件之原告，並
    追加國防部陸軍司令部、臺北市政府、銓敘部、桃園市政府
    、高雄市政府及交通部公路總局等6機關為原訴案件之被告
    。經原審法院認抗告人張淑梨等128人所為訴之追加並非合
    法，而以原裁定予以駁回。抗告人不服，遂提起本件抗告。
三、抗告意旨略謂：本事件皆係因我國政府針對軍人、公務員、
    教師等人員之退休金進行年金改革所生，案件起因及本質皆
    係出於相同事件，並經司法院大法官以釋字第781、782及78
    3號解釋對此事件進行釋憲，倘以訴訟經濟為主要考量，本
    件起源相同並已有判例可循，應准許本件追加為當等語。
四、本院查：
㈠、按行政訴訟法第111條第1項及第3項規定：「（第1項）訴狀
    送達後，原告不得將原訴變更或追加他訴。但經被告同意或
    行政法院認為適當者，不在此限。……（第3項）有下列情形
    之一者，訴之變更或追加，應予准許：一、訴訟標的對於數
    人必須合一確定，追加其原非當事人之人為當事人。二、訴
    訟標的之請求雖有變更，但其請求之基礎不變。三、因情事
    變更而以他項聲明代最初之聲明。四、應提起確認訴訟，誤
    為提起撤銷訴訟。五、依第197條或其他法律之規定，應許
    為訴之變更或追加。」其立法理由明載：「……二、訴狀送達
    於被告後，為免被告疲於防禦，導致訴訟延滯，原則上不許
    原告為訴之變更或追加。惟被告如同意變更追加或行政法院
    認為適當者，自無禁止之必要。至於適當與否，則應就訴訟
    資料利用之可能、當事人之利益、訴訟經濟、原告未於起訴
    時主張，其有無故意或重大過失及公益等具體情事予以衡量
    。……四、本條第1項明定訴之變更或追加之限制，但下列之
    變更或追加，因可兼顧當事人之利益，並促訴訟順利進行，
    爰明定應予准許……」準此，未經收受訴狀之被告同意原告為
    訴之追加，且無法定應准追加之事由，行政法院即應衡酌訴
    訟資料利用之可能、當事人之利益、訴訟經濟等具體情事，
    資為判斷原告所為訴之追加是否適當。
㈡、經查，原審法院於107年11月27日將原訴之起訴狀及追加書狀
    分別函送教育部、國防部空軍司令部及國防部，經上開機關
    於107年11月28日、12月6日、11月28日各自收受之後，抗告
    人張淑梨等128人始陸續於前述日期提出訴之追加狀，表明
    不服如原裁定附表所示之訴願決定及復審決定，依行政訴訟
    法第111條規定請求追加為原告，並追加國防部陸軍司令部
    、臺北市政府、銓敘部、桃園市政府、高雄市政府及交通部
    公路總局等6機關為被告，有收文資料及抗告人書狀附於原
    審卷可稽。是原裁定敘明：抗告人張淑梨等128人上開所為
    ，乃屬訴之追加，惟未經原訴之被告教育部、國防部空軍司
    令部、國防部同意，且其等追加請求撤銷之原處分，與原訴
    請求撤銷之原處分，是由各該原處分機關針對個別原告之退
    休審定情形，重新審定退休所得，因無訴訟資料利用共通性
    或訴訟經濟可言，原審法院亦不認追加起訴為適當，復無行
    政訴訟法第111條第3項所定應准許之情形，因而駁回抗告人
    訴之追加，依上述規定及說明，於法並無不合。抗告意旨猶
    執前詞，求予廢棄原裁定，難認有理由，應予駁回。至於抗
    告人等經駁回之追加訴訟，應否被定性為另一新訴之提起，
    並不在本件抗告案之審理範圍，爰在此併予敘明。
五、據上論結，本件抗告為無理由。依行政訴訟法第104條、民
    事訴訟法第95條、第78條、第85條第1項前段，裁定如主文
    。
中　　華　　民　　國　　110 　年　　10　　月　　14　　日
                    最高行政法院第三庭
                        審判長法官  帥　嘉　寶　
                              法官　鄭　小　康
                              法官　李　玉　卿
                              法官　洪　慕　芳
                              法官　林　玫　君

以  上  正  本  證  明  與  原  本  無  異
中　　華　　民　　國　　110 　年　　10　　月　　14　　日
　　　　　　　　　　　　　　　書記官　張  玉  純